臺灣高雄地方法院民事判決　　　　　　　　　　　　　九十一度訴字第二四九一號
　　原　　　告　吉成紡織股份有限公司
　　法定代理人　甲○○
　　被　　　告　乙○
右當事人間請求給付貨款事件，本院判決如左：
    主    文
原告之訴及假執行之聲請均駁回。
訴訟費用由原告負擔。
    事    實
甲、原告方面：
  一、聲明：（一）被告應給付原告新臺幣〈下同〉五十七萬七千四百七十五元，及
      自民國〈下同〉八十五年五月三十日起至清償日止，按年息百分之五計算之利
      息（二）願供擔保請准假執行。
  二、陳述略稱：紳遠實業股份有限公司（下稱紳遠公司）於八十五年五月，向原告
      公司購買布料積欠貨款新臺幣五十七萬七千四百七十五元（含稅），被告乙○
      為紳遠公司負責人，竟表示其僅係人頭，未負責公司之經營，資本額係造假，
      非實際有一千五百萬元資本額，經向臺灣臺北地方法院對紳遠公司提起給付貨
      款訴訟，獲得勝訴確定判決，並對紳遠公司聲請強制執行，紳遠公司竟於將受
      強制執行之際，將公司自臺北市○○○路○段三一九號九樓遷移、藏匿，被告
      身為紳遠公司負責人，未盡督導、善良管理人注意之責，使公司積欠債務無法
      清償，事後又未出面召開債權人會議，反教導實際負責經營公司之其子陳國富
      私自遷移、藏匿，顯然在業務上有侵權行為，違反公司法第二十三條規定，被
      告對於紳遠公司積欠原告公司之債務，應與紳遠公司連帶負賠償責任。
三、證據：提出臺灣台北地方法院九十年度訴字第六五八六號判決、確定證明書、臺
    灣士林地方法院九十一年七月三十一日士院儀執字雙第九五八二號執行命令、變
    更登記事項卡、戶籍謄本、照片各一份為證。
乙、被告方面：
  一、聲明：駁回原告之訴及假執行之聲請。
  二、陳述略稱：紳遠公司是我兒子在經營，公司的事我不清楚，也不認識被告。
  三、證據：被告未提出任何證據供參酌。
    理    由
一、本件原告主張訴外人紳遠公司積欠原告公司貨款五十七萬七千四百七十五元，被
    告為紳遠公司負責人，竟不依法辦理清算而將公司遷移、變賣藏匿公司資產，使
    原告公司之貨款無法獲得清償，損害原告公司之權利，爰依民法第二十八條及公
    司法第二十三條訴請原告應與紳遠公司負連帶賠償之責，被告則以紳遠公司係其
    子陳國父在經營，伊僅是單純出名，關於公司之事並不清楚等語置辯。
二、本件原告主張紳遠公司積欠原告公司貨款五十七萬七千四百七十五元，被告為紳
    遠公司負責人，紳遠公司遷出和平東路三段三一九號原址之事實，已據其提出與
    所述相符之判決暨確定證明書、變更登記事項卡各一份為證，且為被告所不爭執
    ，堪信為真實。
三、本件原告認被告違反民法第二十八條及公司法第二十三條之規定，請求其與紳遠
    公司負連帶賠償責任，係以被告身為紳遠公司負責人，未盡善良管理人注意，致
    紳遠公司積欠債務，且不召開債權人會議解決，反教導將公司遷移，資產藏匿為
    主要論據，惟查：
（一）法人對於其董事或其他有代表權之人因執行職務所加於他人之損害，與該他人
      連帶負賠償之責任；公司負責人對於公司業務之執行，如有違反法令致他人受
      有損害時，對他人應與公司負連帶賠償之責，民法第二十八條、公司法第二十
      三條定有明文，此規定均係法人本身之侵權行為責任規定，須以該負責人執行
      公司業務違反法令及該他人因此受有損害為要件，此亦有最高法院七十七年度
      台上字第一九九五號判決要旨可資參照。
（二）本件原告係因與紳遠公司從事紡織品交易，因紳遠公司積欠貨款而對紳遠公司
      擁有五十七萬七千四百七十五元之貨款債權。該項債權係基於原告與紳遠公司
      間之買賣行為而產生，與因紳遠公司之侵權而取得者有別。亦即原告所主張之
      數額係與紳遠公司之買賣，因該公司未付貨款而使原告取得向紳遠公司請求給
      付貨款之權利，並非因該公司負責人執行業務、違反法令而致原告受損害所產
      生，核與民法第二十八條及公司法第二十三條規定要件不合。
（三）原告對紳遠公司擁有前揭貨款請求權，於請求執行時發現紳遠公司遷移他去，
      紳遠公司為公司組織，公司所在地遷移依法應辦理變更登記，其遷移他去而未
      辦理住所、營業所變更登記，顯已違反法令，被告為公司負責人，縱僅為名義
      上負責人，然其既同意擔任公司負責人，或提供名義供作負責人，自應負有遵
      守法令之義務，不能以人頭而脫免其應負之義務。惟被告雖有違反法令之行為
      ，然該行為究導致原告受有何損害，仍須加以探究。
（四）原告雖對紳遠公司擁有前揭貨款債權，然該債權是否可經由強制執行程序而完
      全受償，尚屬未知。原告聲請執行時，如紳遠公司資產足資清償，該貨款債權
      自得獲得完全清償，然若該公司已無資產，則縱原告聲請加以執行，恐亦無法
      完全受償，甚至完全無法受清償。從而，原告債權是否完全受償乃視紳遠公司
      資產多寡而定，而不在紳遠公司之是否遷移。蓋若未遷移但公司資產不足以清
      償債務，原告之貨款依然無從獲得清償。故紳遠公司之遷移與原告前揭貨款債
      權之無法受償，並無因果關係。原告復未能舉證證明被告就紳遠公司遷移他處
      或未依法辦理清算，究造成原告如何損害，原告之損害既未能證明，揆諸前揭
      說明，當與民法第二十八條及公司法第二十三條之規定不符。
四、綜上所述，原告所請求之五十七萬七千四百七十五元，係原告與紳遠公司之貨款
    債權，因雙方買賣行為而生，與被告惟紳遠公司負責人將公司遷移他處，及並未
    依法辦理清算等違反法令之行為不具因果關係。而被告該違反法令之行為究致原
    告受有何損害，原告並未舉證證明，從而原告依民法第二十八條及公司法第二十
    三條，負責人侵權行為之要件不合，原告依民法第二十八條及公司法第二十三條
    之規定，請求被告與紳遠公司負連帶賠償責任，與法尚有未合，所訴當難准許，
    連帶賠償之請求既無理由，遲延利息之訴及假執行之聲請，均失所附麗，併應駁
    回。
五、據上論結，本件原告之訴為無理由，依民事訴訟法第第七十八條，判決如主文。
中　　　華　　　民　　　國　　九十一　　年　　　九　　　月　　 三十 　　日
                                臺灣高雄地方法院民事第一庭
~B法　　　官　陳樹村
右正本證明與原本無異
中　　　華　　　民　　　國　　九十一　　年　　　九　　　月　　 三十　　 日
~B法院書記官　王壹理
